【裁判字號】    98,消債更,119
【裁判日期】    980606
【裁判案由】    更生事件
【裁判全文】
臺灣臺南地方法院民事裁定           98年度消債更字第119號
債  務  人  甲○○
代  理  人  吳健安  律師
上列當事人因消費者債務清理事件聲請更生，本院裁定如下：
    主    文
債務人甲○○自中華民國98年6月6日上午10時起開始更生程序，
並命司法事務官進行本件更生程序。
    理    由
一、本件聲請意旨略以：債務人甲○○有不能清償債務之情事，
    且其無擔保或無優先權之債務總額未逾新臺幣（下同）1,20
    0萬元，復未經法院裁定開始清算程序或宣告破產，前已提
    出債權人清冊，以書面向最大債權金融機構台北富邦商業銀
    行請求共同協商債務清償方案，惟因債務人所經營之「豪萱
    服飾」店，因受經濟不景氣等因素影響，無法續行營運而歇
    業，因此債務人目前並無固定薪資收入，未能履行與債權銀
    行成立之「個別協商一致性方案」之125期0%利率協商條件
    ，亦未便與債權銀行再次協商，債務人因不可歸責於己之事
    由，致履行顯有重大困難，為此，依消費者債務清理條例提
    出本件更生之聲請等語。
二、按本條例所稱消費者，指五年內未從事營業活動或從事小規
    模營業活動之自然人。前項小規模營業指營業額平均每月新
    臺幣二十萬元以下者。債務人不能清償債務或有不能清償之
    虞者，得依本條例所定更生或清算程序，清理其債務。債務
    人無擔保或無優先權之債務總額未逾新臺幣一千二百萬元者
    ，於法院裁定開始清算程序或宣告破產前，得向法院聲請更
    生。債務人與金融機構協商成立者，不得聲請更生或清算，
    但因不可歸責於己之事由，致履行顯有重大困難者，不在此
    限。本條例施行前，債務人依金融主管機關協調成立之中華
    民國銀行公會會員辦理消費金融案件無擔保債務協商機制與
    金融機構成立之協商，準用前項之規定。消費者債務清理條
    例第2條第1項、第2項、第3條、第42條第1項及第151條第5
    項、第6項分別定有明文。次按法院開始更生程序之裁定，
    應載明其年、月、日、時，並即時發生效力。法院裁定開始
    更生或清算程序後，得命司法事務官進行更生或清算程序，
    同條例第45條第1項、第16條第1項前段亦有明文規定。
三、經查：
(一)、債務人甲○○為五年內曾從事小規模營業活動（營業額平均
    每月20萬元以下）之自然人，其經營之豪萱服飾自民國（下
    同）97年12月9日起已歇業。又債務人於消費者債務清理條
    例施行前，曾依金融主管機關協調成立之中華民國銀行公會
    會員辦理消費金融案件無擔保債務協商機制與金融機構於96
    年1月1日成立協商，當時債務人之無擔保債務總額為1,379,
    596元，雙方約定債務人每月應償還款項合計為21,503元，
    分84期，利率8%，債務人自96年1月10日起開始依約繳款，
    繳款15期，迄至97年6月未依約繳款而毀諾。債務人嗣於97
    年8月與最大債權銀行台北富邦商業銀行簽訂「個別協商一
    致性方案」並約定分125期，利率0%，債務人每月應償還1,4
    45元（所有債權銀行合計每月約償還9,450元～9,500元），
    債務人自97年9月26日起開始依約繳款，惟繳款3期至11月，
    嗣於97年12月即未依約繳款而告毀諾等情，已據台北富邦商
    業銀行及各該債權銀行提出民事陳報狀附協議書、無擔保債
    務還款計劃及個別協商一致性方案協議書為證，且有財政部
    臺灣省南區國稅局佳里稽徵所98年3月11日函及本院公務電
    話紀錄附卷可稽，堪信為真實。
(二)、次查，債務人97年度收入為411,076元，每月平均收入約為
    34,256元，有債務人提出之台北富邦商業銀行存摺影本附卷
    可參，惟債務人主張其所經營之豪萱服飾自97年12月9日起
    歇業，目前以販售童裝及看護罹患癌症病患等打工方式維持
    生計，平均收入約20,000元，此有債務人提出之臺南縣政府
    97年12月12日府經商字第0970284806號函、97年12月30日財
    團法人法律扶助基金會臺南分會債務清理案件概述單及98年
    5月18日民事陳報狀在卷足佐，堪信債務人於97年12月毀諾
    時之收入為20,000元。又債務人既已積欠銀行債務，其生活
    開銷理當予以節制，是以債務人每月必要生活費用（包含食
    、衣、住、行、強制性保險等），應參酌內政部公告98年度
    每人每月最低生活費用9,829元【該統計係按照政府最近一
    年平均每人消費支出（包括食品費、衣著鞋襪費、房租水電
    費、家居管理費、醫療保健費、交通通訊費、娛樂教育費及
    雜項支出）百分之六十訂定】為計算之標準，有歷年最低生
    活費一覽表在卷足佐，方屬適當。從而，債務人每月必要生
    活費用為9,829元，亦堪認定。
(三)、又查，債務人除上開無擔保債務外，尚積欠台北富邦商業銀
    行有擔保債務9,166,918元（上開金額為本金，尚未計算其
    利息及違約金）。債務人雖以其所有坐落臺南市安平區○○
    ○段42 9地號土地1筆及其上3602建號即門牌號碼臺南市○
    ○路500巷45號建物1棟設定抵押權為擔保，惟該2筆不動產
    經本院民事執行處98年度執字第8885號強制執行事件委託建
    築師事務所估價，鑑定其價值總額為7,463,685元，且正進
    行第二次拍賣程序（拍賣最低價額5,976,000元），已據債
    務人提出土地及建物登記第二類謄本為憑，且經本院調取上
    開民事執行卷宗核閱屬實。縱債務人經由拍賣程序得以出售
    其名下之不動產，惟已無餘額可以清償其無擔保債務，且其
    債務亦將因不動產拍賣價金分配後仍不足受償而增加其無擔
    保債務金額。是以綜觀上述債務人之收支狀況，債務人於97
    年12月毀諾時每月平均收入有變動減少之情形，而以其當時
    每月平均所得扣除每月必要生活費用後之餘額10,171元（計
    算式：00000-0000＝10171），確已不足清償其每月應負擔
    之債務金額。而此客觀經濟狀況之變動，難謂係因可歸責於
    債務人致其履行前開債務顯有重大困難之事由。
(四)、從而，債務人與金融機構債權人成立債務協商後，於97年12
    月因工作收入減少，致無法履行債務，而有不能清償債務之
    情形，應屬因不可歸責於債務人致其履行債務顯有重大困難
    之事由，此外，本件又查無債務人有消費者債務清理條例第
    6條第3項、第8條或第46條各款所定駁回更生聲請之事由存
    在，則債務人聲請更生，應屬有據，並由本院命司法事務官
    進行本件更生程序，爰裁定如主文。
中    華    民    國    98    年    6     月    6     日
              民事第三庭    法      官  張季芬
上為正本係照原本作成。
本件不得抗告。
本裁定已於民國98年6月6日上午10時公告。
中    華    民    國    98    年    6     月    6     日
                            書  記  官  顏惠華


司法院資訊處製作；財團法人民間司法改革基金會備份。
